【裁判字號】    98,訴,2134
【裁判日期】    990607
【裁判案由】    偽造文書
【裁判全文】
臺灣臺北地方法院刑事判決              98年度訴字第2134號
公  訴  人  臺灣臺北地方法院檢察署檢察官
被      告  乙○○
上列被告因偽造文書案件，經檢察官聲請簡易判決處刑（98年度
偵字第7514號），本院認不宜以簡易判決處刑，改行通常程序訴
訟審理，被告於本院審理中，就被訴事實為有罪之陳述，經本院
告知簡式審判程序意旨，並聽取公訴人及被告之意見後，本院合
議庭裁定依簡式審判程序審理，判決如下：
    主  文
乙○○行使偽造私文書，足以生損害於公眾及他人，累犯，處有
期徒刑參月，如易科罰金，以新臺幣壹仟元折算壹日。卷附「同
意書」影本立同意書人欄上偽造之「甲○」署押壹枚及扣案之甲
○中華民國國民身分證（民國97年12月30日北市補發）正本壹張
均沒收。
    事  實
一、乙○○前因詐欺案件，經臺灣高等法院以90年度上易字第18
    26號判決判處有期徒刑1 年確定，甫於民國94年3 月31日因
    縮短刑期假釋出監並付保護管束，後於94年5 月4 日縮刑期
    滿，其假釋未經撤銷，未執行之刑以已執行論。乙○○係甲
    ○（78年2 月19日生）之父，緣甲○前開立中國信託商業銀
    行股份有限公司（下稱中國信託銀行）北新店分行帳戶（帳
    號：000000000000號），並將該帳戶之存摺、金融卡交由梁
    嗚鐸支配使用，其後2 人因家族糾紛感情不睦，甲○於97年
    8 月20日前後某日負氣離家，並於同年月22日去電該行掛失
    金融卡，梁嗚鐸欲申請補發金融卡提領帳戶內之款項，知需
    核對甲○之中華民國國民身分證（下稱身分證），然因甲○
    業已離家且係自行保管身分證，無從取得，並非遺失，梁嗚
    鐸明知於此，竟仍基於行使偽造私文書之犯意，於97年12月
    30日，前往臺北市松山區戶政事務所，冒用甲○名義，偽簽
    其名在立同意書人欄上，虛偽填載「同意書」，表示甲○因
    在南部就學，同意父親乙○○單獨辦理補領甲○身分證之意
    而偽造該私文書，並連同乙○○名義之補領申請書，持向該
    戶政事務所承辦公務員而行使上開偽造之同意書私文書，使
    不知情之承辦公務員為形式審查後誤將甲○同意乙○○單獨
    辦理補領身分證及甲○身分證遺失等不實事項登載於職務上
    所管之戶籍登記簿公文書上，並進而准予補發甲○身分證予
    乙○○，足以生損害於甲○及戶政機關對於身分證補領作業
    審核程序之正確性；後因翌日（31日）甲○接獲該戶政事務
    所寄發之補發身分證通知書，其前往查證後方知此事，據而
    提出告訴後，由乙○○於偵查中提出其所有因使公務員登載
    不實而取得上開獲補發之甲○身分證正本乙張，並經檢察官
    諭令扣案之，始查悉上情。
二、案經甲○訴由臺北市政府警察局松山分局報請臺灣臺北地方
    法院檢察署檢察官偵查後聲請簡易判決處刑。
    理  由
一、程序部分：按檢察官聲請以簡易判決處刑之案件，經法院認
    為有刑事訴訟法第451 條之1 第4 項但書之情形者，應適用
    通常程序審判之，同法第452 條定有明文。經查，本件被告
    乙○○被訴案件，本院於調查後，認有刑事訴訟法第451 條
    之1 第4 項但書之情形，不宜以簡易判決處刑，爰依上開刑
    事訴訟法第452 條之規定，改用通常程序審判之；又其所犯
    係死刑、無期徒刑或最輕本刑為3 年以上有期徒刑以外之罪
    ，其於審理中就被訴事實為有罪之陳述，經本院告知簡式審
    判程序之旨，並聽取當事人意見後，經本院合議庭依刑事訴
    訟法第273 條之1 第1 項規定裁定由受命法官獨任進行簡式
    審判程序，合先敘明。
二、上開事實，業據被告於本院99年4 月26日之準備及審理程序
    中坦承不諱，核與證人即告訴人甲○警、偵訊之指述相符，
    並有扣案之甲○身分證正本乙張為憑，且有上開甲○名義之
    同意書、乙○○名義之補領身分證申請書、戶籍資料、臺北
    市松山區戶政事務所函文、戶籍謄本暨中國信託銀行函文等
    件在卷可稽，堪認被告上開任意性自白核與事實相符而可採
    信，本案事證已臻明確，其犯行堪以認定，自應依法論科。
三、核被告所為，係犯刑法第216 條、第210 條之行使偽造私文
    書罪及同法第214 條之使公務員登載不實罪。其在上開「同
    意書」立同意書人欄上偽簽甲○之署名，為偽造甲○同意書
    之私文書之部分行為，另偽造之低度行為應為其後行使之高
    度行為所吸收，均不另論罪。又被告所犯上開兩罪，均係為
    遂行由被告單獨申請補領甲○身分證之目的而為，犯罪計畫
    核屬單一，應整體視為一行為而認係一行為觸犯數罪名之想
    像競合犯，應從一重之行使偽造私文書罪處斷。查被告前因
    詐欺案件，經臺灣高等法院以90年度上易字第1826號判決判
    處有期徒刑1 年確定，於94年3 月31日因縮短刑期假釋出監
    並付保護管束，後於94年5 月4 日縮刑期滿，其假釋未經撤
    銷，未執行之刑以已執行論，此有臺灣高等法院被告前案紀
    錄表1 份可按，其於5 年內故意再犯本件最重本刑為有期徒
    刑以上之罪，為累犯，應依刑法第47條第1 項之規定加重其
    刑。至於被告取得補領之甲○身分證後前往中國信託銀行以
    甲○法定代理人名義申請補發甲○前揭帳戶之金融卡並續為
    多次提款，因而涉犯詐欺取財罪嫌之部分（無涉偽造文書罪
    嫌），因未據檢察官起訴，與前揭起訴部分之主觀犯罪目的
    及客觀犯罪行為亦截然可分，並無實質上或裁判上一罪關係
    ，本院自無從併予審究，且因此部分如成立犯罪，核屬直系
    血親間之詐欺取財罪，依法應告訴乃論，但甲○已於本院表
    示不予追究之意，如認其於警詢中已提出告訴，亦當庭撤回
    其此部分之告訴，此有本院上開準備程序筆錄在卷可稽，是
    本院更無從加以論斷，均附此敘明。
四、爰審酌被告未經告訴人即其子甲○同意，即偽以其名義單獨
    前往辦理甲○身分證之補發獲准，侵及甲○權益，並有損戶
    政機關審核相關資料正確性之公益，然犯後終能坦承犯行，
    表達悔意，並取得甲○之諒解，態度尚可，暨其素行、生活
    狀況、犯罪之動機、目的、手段等一切情狀，兼參酌公訴檢
    察官及其子甲○當庭表示之意見，量處如主文所示之刑，並
    諭知易科罰金之折算標準。
五、末被告在上開97年12月30日之「同意書」立同意書人欄所偽
    簽之「甲○」署名1 枚（見偵字卷第33頁），應依刑法第21
    9 條之規定併予宣告沒收；另被告於偵訊中提出後經檢察官
    諭令扣案之甲○（97年12月30日北市補發）身分證正本乙張
    ，為被告所有，且係其因犯罪所得之物，爰依刑法第38條第
    1 項第3 款之規定沒收之。
據上論斷，應依刑事訴訟法第452 條、第273 條之1 第1 項、第
299 條第1 項前段，刑法第216 條、第210 條、第214 條、第21
9 條、第55條、第47條第1 項、第41條第1 項前段、第38條第1
項第3 款，刑法施行法第1 條之1 第1 項、第2 項前段，判決如
主文。
本案經檢察官蔡偉逸到庭執行職務。
中    華    民    國    99    年    6     月    7     日
                  刑事第五庭  法  官  吳勇毅
上正本證明與原本無異。
如不服本判決應於收受送達後10日內向本院提出上訴書狀，並應
敘述具體理由；其未敘述上訴理由者，應於上訴期間屆滿後20日
內向本院補提理由書（均須按他造當事人之人數附繕本）「切勿
逕送上級法院」。告訴人或被害人如對於本判決不服者，應具備
理由請求檢察官上訴，其上訴期間之計算係以檢察官收受判決正
本之日期為準。
                              書記官  游秀珠
中    華    民    國    99    年    6     月    8     日
附錄本案論罪科刑法條全文：
中華民國刑法第216條
（行使偽造變造或登載不實之文書罪）
行使第210 條至第215 條之文書者，依偽造、變造文書或登載不
實事項或使登載不實事項之規定處斷。
中華民國刑法第210條
（偽造變造私文書罪）
偽造、變造私文書，足以生損害於公眾或他人者，處5 年以下有
期徒刑。
中華民國刑法第214條
（使公務員登載不實罪）
明知為不實之事項，而使公務員登載於職務上所掌之公文書，足
以生損害於公眾或他人者，處3 年以下有期徒刑、拘役或5 百元
以下罰金。

司法院資訊處製作；財團法人民間司法改革基金會備份。
